【裁判字號】    97,裁,4078
【裁判日期】    970821
【裁判案由】    土地增值稅
【裁判全文】
最  高  行  政  法  院  裁  定
                                      97年度裁字第4078號
上  訴  人  甲○○
                          送達代收人  乙○○
                            南市○○路365巷67號
被 上訴 人  丙○○○○○
代  表  人  丁○○
上列當事人間土地增值稅事件，上訴人對於中華民國97年5月22
日高雄高等行政法院97年度訴字第111號判決，提起上訴，本院
裁定如下：
    主  文
上訴駁回。
上訴審訴訟費用由上訴人負擔。
    理  由
一、按對於高等行政法院判決之上訴，非以其違背法令為理由，
    不得為之，行政訴訟法第242條定有明文。依同法第243條第
    1項規定，判決不適用法規或適用不當者，為違背法令；而
    判決有同條第2項所列各款情形之一者，為當然違背法令。
    是當事人對於高等行政法院判決上訴，如依行政訴訟法第24
    3條第1項規定，以高等行政法院判決有不適用法規或適用不
    當為理由時，其上訴狀或理由書應有具體之指摘，並揭示該
    法規之條項或其內容；若係成文法以外之法則，應揭示該法
    則之旨趣；倘為司法院解釋或本院之判例，則應揭示該判解
    之字號或其內容。如以行政訴訟法第243條第2項所列各款情
    形為理由時，其上訴狀或理由書，應揭示合於該條項各款之
    事實。上訴狀或理由書如未依此項方法表明，或其所表明者
    與上開法條規定不合時，即難認為已對高等行政法院判決之
    違背法令有具體之指摘，其上訴自難認為合法。
二、本件上訴人對於高等行政法院判決上訴，主張：「按土地增
    值稅應依照土地自然漲價總數額計算，向獲得其利益者徵收
    ，始符合漲價歸公之基本國策及租稅公平原則。本件系爭臺
    南市○○區○○段346、347、348、349地號等4筆應稅土地
    應有部分19999/20000，上訴人係於92年6月2日始取得所有
    權，在此之前之土地自然漲價利益，上訴人無從取得，且至
    92年6月24日出售予鋼洲企業股份有限公司（下稱鋼洲公司
    ）時僅持有22日，縱依實質課稅原則，實際取得漲價利益者
    應為王秀珠，原判決將其漲價利益併計上訴人土地增值稅，
    加重上訴人負擔，與土地稅法第5條、第28條規定有違。又
    財政部93年8月11日台財稅字第09304539730號令本質上屬職
    權命令，原審誤認其為闡明法規原意之『釋示』，進而援引
    司法院釋字第287號解釋溯及本案適用，顯非適法；況上開
    函釋係規範利用共有物分割方式規避土地增值稅之原土地所
    有人，惟被上訴人向上訴人補徵土地增值稅，無異以行政處
    分創設納稅主體，亦與土地稅法第5條、第28條規定有違。
    另查被上訴人原核定免徵土地增值稅之行政處分，係依平均
    地權條例施行細則第23條第1項及財政部81年7月6日台財稅
    第810238739號函所作成，屬合法行政處分，而系爭補稅處
    分不利於上訴人，原判決未適用行政程序法第123條合法行
    政處分廢止之規定，應有違背法令」等情，據為指摘原判決
    違背法令之事由，惟核其前開上訴理由，無非重述其在原審
    起訴狀之主張，或對原審駁斥其主張之理由，泛言判決不備
    理由或理由矛盾。而其對原判決所為：「上訴人利用免徵或
    不課徵土地增值稅之土地，與應稅土地形成共有關係再辦理
    分割，因而墊高地政機關分割改算後系爭土地之前次移轉現
    值，取巧規避土地增值稅」之法律論斷內容，究竟有何違背
    法律、司法院解釋或本院判例之處，或有如何合於行政訴訟
    法第243條第2項所列各款之情形，顯然未為具體之表明，難
    認為已對原判決之違背法令有具體之指摘。依首揭規定及說
    明，其上訴自不合法，應予駁回。
三、據上論結，本件上訴為不合法。依行政訴訟法第249條第1項
    前段、第104條、民事訴訟法第95條、第78條，裁定如主文
    。
中    華    民    國    97    年    8     月    21    日
                    最高行政法院第一庭
                        審判長法官  鄭  淑  貞
                              法官  侯  東  昇
                              法官  林  樹  埔
                              法官  鄭  小  康
                              法官  帥  嘉  寶
以  上  正  本  證  明  與  原  本  無  異
中    華    民    國    97    年    8     月    25    日
                              書記官  莊  俊  亨


司法院資訊處製作；財團法人民間司法改革基金會備份。
